臺灣橋頭地方法院民事判決
111年度橋簡字第122號
原      告  黃家韋  
被      告  張商華  
訴訟代理人  卓定豐  
上列當事人間請求損害賠償事件，本院於民國111年9月1日言詞
辯論終結，判決如下：
    主  文
被告應給付原告新臺幣106,000元，及自民國111年2月24日起至
清償日止，按週年利率百分之五計算之利息。
訴訟費用由被告負擔。
本判決得假執行。但被告如以新臺幣106,000元為原告預供擔保
後，得免為假執行。
    事實及理由
一、原告主張：被告於民國110年12月15日9時許，駕駛車牌號碼
    0000-00號自用小客車（下稱肇事車輛），行經高雄市○○區○
    道00號5公里處東側向內側車道處，因未保持行車安全距離
    ，不慎撞及前方原告所有並駕駛之車牌號碼000-0000號自用
    小客車（下稱系爭車輛），致系爭車輛受損，被告應負全部
    過失責任。系爭車輛雖經修復，但因無法回復至系爭事故發
    生前之狀態與維持良好機能，致原告受有系爭車輛交易價值
    減損新臺幣（下同）10萬元及鑑定費用6,000元之損害。爰
    依民法侵權行為之法律關係，請求被告負損害賠償責任等語
    。並聲明：被告應給付原告106,000元，及自起訴狀繕本送
    達翌日起至清償日止，按週年利率5％計算之利息。
二、被告則以：對系爭事故應由被告負全部肇事責任無意見，但
    系爭車輛並沒有交易，價值即無減損，且系爭車輛之修復費
    用為150,894元，原告主張之車價減損未超過修復費用，依
    照最高法院99年度第9次民事庭決議，原告請求並無理由。
    又車輛交易並無固定價格，會因為市場環境、經濟狀況、貸
    款利率調整或車輛庫存等不確定因素影響，原告依據高雄市
    汽車商業同業公會之鑑定報告主張系爭車輛價格減損10萬元
    ，乃係藉由該公會長年來藉由其身為車輛交易職業單位予人
    之信賴感，將其他影響車輛二手價格之不確定因素屏除在外
    ，有違公平原則。另該公會亦無法說明鑑定之方法、標準及
    依據為何，依照原告提供之估價單，後廂蓋、後牌板及後保
    桿零件費用加總為71,935元，減損金額卻高達10萬元，且報
    告空言後廂蓋3萬元、後牌板5萬元及後保桿2萬元，完全無
    依據及計算標準，況系爭車輛車體未經切割，零件皆係原廠
    原件更換，被告認為系爭車輛經修復後完全無價值之減損，
    原告請求並無理由等語，資為抗辯。並聲明：原告之訴駁回
    。
三、本院得心證之理由
  ㈠原告主張被告駕車自後追撞系爭車輛，致系爭車輛受損之事
　  實，業據原告提出與所述相符之國道公路警察局道路交通事
    故初步分析研判表、現場圖、車損照片、行照影本、裕昌汽
    車股份有限公司估價單（下稱裕昌汽車）為證（見本院卷第
    11至18、29至39頁），並經內政部警政署國道公路警察局第
    五公路警察大隊檢送系爭事故處理資料附卷可憑（見本院卷
    第59至77頁)，此部分事實，堪信為真實。　　　　
　㈡按因故意或過失，不法侵害他人之權利者，負損害賠償責任
    ；汽車、機車或其他非依軌道行駛之動力車輛，在使用中加
    損害於他人者，駕駛人應賠償因此所生之損害，民法第184
    條第1項前段、第191條之2前段分別定有明文。又汽車在同
    一車道行駛時，除擬超越前車外，後車與前車之間應保持隨
    時可以煞停之距離，不得任意以迫近或其他方式，迫使前車
    讓道；汽車行駛時，駕駛人應注意車前狀況及兩車並行之間
    隔，並隨時採取必要之安全措施，不得在道路上蛇行，或以
    其他危險方式駕車，道路交通安全規則第94條第1項及第3項
    亦有明定。被告駕駛肇事車輛行經車禍肇事地點時，行駛在
    原告駕駛系爭車輛之後，本應注意車前狀況，隨時採取必要
    之安全措施，並應保持隨時可以煞停之距離，而依當時天候
    等狀況，並無不能注意之情事，未保持隨時可以煞停之距離
    ，復未注意車前狀況，自後追撞原告駕駛之系爭車輛，致系
    爭車輛受有損害，被告就本件車禍之發生應負全部過失責任
    。又被告之過失行為與系爭車輛所受損害間，具有相當因果
    關係，是被告自應負損害賠償責任。
  ㈢原告主張其受有系爭車輛交易價值減損10萬元及鑑定費用6,0
    00元之損害，業據其提出高雄市汽車商業同業公會函暨鑑定
    報告表與收據等件影本為證（見本院卷第17至27頁），為被
    告所否認，並以前揭情詞為辯。惟查：　　
　⒈按不法毀損他人之物者，被害人得請求賠償其物因毀損所減
    少之價額，民法第196條定有明文。又按物被毀損時，被害
    人除得依民法第196條請求賠償外，並不排除民法第213條至
    第215條之適用，依民法第196條請求賠償物被毀損所減少之
    價額，得以修復費用為估定之標準，但以必要者為限；被害
    人如能證明其物因毀損所減少之價額，超過必要之修復費用
    時，就其差額，仍得請求賠償。蓋損害賠償之目的在於填補
    所生之損害，其應回復者，係損害事故發生前之應有狀態，
    自應將事故發生後之變動狀況悉數考量在內；故於物被毀損
    時，被害人除得請求修補或賠償修復費用，以填補技術性貶
    值之損失而回復物之物理性原狀外，就其物因毀損所減少之
    交易價值，亦得請求賠償，以填補交易性貶值之損失而回復
    物之價值性原狀。
  ⒉經查，被告過失肇致本件車禍，致系爭車輛因而受損，應就
    系爭車輛因此減少之交易價值負賠償之責，已如前述，又汽
    車經高速或重大撞擊後，雖經修復，仍會導致交易價格之減
    損，揆諸上開規定及最高法院之見解，原告主張系爭車輛因
    本件事故受損修復後仍有交易價值貶損之損失，即非無據。
    被告辯稱因系爭車輛未交易，即無價值減損，故毋庸賠償等
    語，並無可採。而系爭車輛經高雄市汽車商業同業公會鑑定
    交易價值減損結果以：系爭車輛，於110年12月9日前正常使
    用且未發生事故情況下，市值約60萬元左右，於發生事故修
    復後之價值為50萬元，減損價值為10萬元，有高雄市汽車商
    業同業公會110年12月21日（110）高市汽商雄字第1378號函
    記鑑定報告在卷可稽（見本院卷第19至27頁），該公會對汽
    車之交易價格熟稔，有此方面之特別知識、經驗，所為鑑價
    應屬可信。則系爭車輛縱經修復完成，惟與同期間之正常市
    場交易價格相較，已貶值10萬元，堪予認定。原告請求被告
    賠償交易價值減損10萬元，應屬可採。
　⒊被告固就系爭車輛市價減損鑑定之金額有所質疑，並認其支
    付之修復費用已足填補云云，惟查，高雄市汽車商業同業公
    會業已函覆本院表明：系爭車輛於事故前市值判斷乃參據權
    威車訊之中古車市場行情，並查系爭車輛廠牌、型式、出廠
    日期、排氣量屬何等級，以及市場實際成交價與經驗而判別
    ；系爭車輛因車禍事故進廠維修，車輛已更換車體鈑件及受
    損部位切割，經判別傷損計有後廂蓋更換、後牌板切換、後
    保桿總成更換等，因此系爭車輛原車鈑件經維修後車體部分
    已非原鈑件且亦屬事故車輛，有別於一般正常中古車，市值
    必定低於同款級未發生事故之中古價格，事故前與事故修復
    並有其減損價差等語，有該公會111年4月8日(111)高北汽商
    雄字第313號函在卷可參（見本院卷第105至119頁），可見
    鑑定單位確已考量各方因素，明確肯認系爭車輛縱經修復完
    成，仍因系爭事故而有市價價值10萬元之減損，佐以裕昌汽
    車亦於111年4月15日函覆本院，表示車輛修復後業已回復原
    狀，惟經中古車商等專業人士鑑定價格，仍可看出該車有修
    復痕跡，判斷該車係屬事故車輛，二手價格會低於一般市場
    行情乙事，有該函文在卷為憑（見本院卷第121頁），亦同
    高雄市汽車商業同業公會之結論，又原告於111年1月19日將
    系爭車輛送至另一車行估價，預估價格為43萬元，亦有原告
    提出之車輛報價單可佐（見本院卷第135頁），低於高雄市
    汽車商業同業公會所鑑定之50萬元，顯見事故車輛縱經原廠
    修復，二手價格必會低於一般市場行情，被告空言辯稱事故
    車輛未必會低於市場行情，卻未提出任何實據以佐其說，所
    辯尚非可採。
  ⒋末查目前審判實務上，原告為證明因被告侵權行為致系爭車
    輛受有交易性貶值之損害，法院恆要求賠償權利人提出相關
    單位鑑定證明文件，故車輛交易性貶值鑑定費用，可認係被
    害人為證明其所受損害及範圍所必要費用，應納為損害之一
    部分，得請求加害人賠償。從而，原告依侵權行為之法律關
    係，訴請被告賠償鑑定費用6,000元，亦屬可採。
  ⒌基上，原告所受損害數額，合計為106,000元（計算式：交易
    價值減損100,000元＋鑑定費用6,000元＝106,000元）。　
四、綜上所述，原告依民法侵權行為之法律關係，請求被告給
    付106,000元，及自起訴狀繕本送達翌日即111年2月24日
   （見本院卷第57頁之送達證書）起至清償日止，按週年利率
    5％計算之利息，為有理由，應予准許。
五、本件係按民事訴訟法第427條第1項適用簡易程序所為被告敗
    訴之判決，依同法第389條第1項第3款之規定，應依職權宣
    告假執行。並依同法第392條第2項規定，宣告被告預供擔保
    ，得免為假執行。
六、訴訟費用負擔之依據：民事訴訟法第78條。
中　　華　　民　　國　　111 　年　　9 　　月　　16　　日
    　　　　　　　橋頭簡易庭　法　　　官  郭育秀
以上正本係照原本作成。
如不服本判決，應於送達後20日內，向本院提出上訴狀並表明上
訴理由，如於本判決宣示後送達前提起上訴者，應於判決送達後
20日內補提上訴理由書（須附繕本）。
中　　華　　民　　國　　111 　年　　9 　　月　　19　　日
      　　　　　　　　　　　　書　記　官  塗蕙如